最高法院刑事判決　　　　　　　　　　　　　　　八十八年度台上字第一五五六號
　　上　訴　人　台灣高等法院台中分院檢察署檢察官
　　被　　　告　丙○○
　　選任辯護人　林根煌律師
　　被　　　告　丁○○
　　　　　　　　甲○○
　　　　　　　　乙○○
右上訴人因被告等妨害自由等罪案件，不服台灣高等法院台中分院中華民國八十七年
十一月二十四日第二審更審判決（八十七年度上更(一)字第九九號，起訴案號：台灣彰
化地方法院檢察署八十四年度偵續字第三二號），提起上訴，本院判決如左：
    主  文
上訴駁回。
    理  由
一刑法第三百零二條第一項妨害自由部分：
按刑事訴訟法第三百七十七條規定，上訴於第三審法院，非以判決違背法令為理由，
不得為之。是提起第三審上訴，應以原判決違背法令為理由，係屬法定要件。如果上
訴理由狀並未依據卷內訴訟資料，具體指摘原判決不適用何種法則或如何適用不當，
或所指摘原判決違法情事，顯與法律規定得為第三審上訴理由之違法情形，不相適合
時，均應認其上訴為違背法律上之程式，予以駁回。本件原判決以被告丙○○、丁○
○、甲○○、乙○○等均堅決否認公訴意旨所指在南投縣草屯鎮雙冬花園附近強押告
訴人湯逢泉至彰化縣福興鄉郭錦文代書處，使之喪失行動自由之妨害自由犯行，被告
等辯稱告訴人係自行開車前往等語。證人即告訴人之妻舅江文清亦證稱當時係告訴人
夫妻與乙○○一同前往郭錦文代書處等語；證人郭錦文稱乙○○係站在告訴人這邊等
語。參以告訴人經內政部警政署刑事警察局及台灣省警務處刑事警察大隊測謊結果，
對其是否一人被強押至代書事務所之指控，呈不實反應等情，論斷不能證明被告等有
上開犯行，因而維持第一審諭知被告等此部分無罪之判決，駁回檢察官在第二審之上
訴，已詳予說明其所憑之證據及論斷之理由，從形式上觀察並無違背法令之情形存在
。檢察官上訴意旨對原判決依憑證據所為之上開論斷，究有何不適用法則或適用不當
之違背法令情事，並未依據卷內訴訟資料具體表明，而徒以原判決關於告訴人與林士
讓間是否曾就福興社區建築工地發生債務糾紛、雙方是否曾於八十三年二月間就此糾
紛以新台幣（下同）二千萬元和解，及告訴人於八十三年三月三十一日與丙○○和解
時，告訴人是否確曾收受七紙共五百萬元支票，從而告訴人方在終止委託契約書及系
爭七紙支票旁記載之「八十三年三月三十一日收到本列支票屬實」等文字旁簽名，被
告等是否無恐嚇及以強暴、脅迫使人行無義務之事等部分之論斷，是否不當、違背法
令，執以指摘原判決關於此部分（刑法第三百零二條第一項部分）違背法令，自非適
法之第三審上訴理由。其此部分之上訴為違背法令上之程式，應予駁回。
二刑法第三百零四條第一項、第三百零五條之罪部分：
按刑事訴訟法第三百七十六條所列各罪之案件，經第二審判決者，不得上訴於第三審
法院，法有明文。本件被告丙○○、丁○○、甲○○、乙○○被訴涉犯刑法第三百零
四條第一項、第三百零五條之罪部分，核屬刑事訴訟法第三百七十六條第一款之案件
，依首開說明，既經第二審判決，自不得上訴於第三審法院。縱此部分與其等被訴涉
犯刑法第三百零二條第一項之罪部分有方法結果之牽連關係，為裁判上一罪，但檢察
官就被告等被訴涉犯刑法第三百零二條第一項之罪部分之上訴為不合法，本院應從程
序上予以駁回，而無從為實體上判決，對於輕罪部分之此部分，亦無從適用審判不可
分原則，為實體上審判，檢察官竟復提起上訴，顯為法所不許，應予駁回。
據上論結，應依刑事訴訟法第三百九十五條前段，判決如主文。
中      華      民      國    八十八    年      四      月      一      日
                              最高法院刑事第五庭
                                  審判長法官  董  明  霈
                                        法官  丁  錦  清
                                        法官  賴  忠  星
                                        法官  林  茂  雄
                                        法官  王  居  財
      右正本證明與原本無異
                                              書  記  官
中      華      民      國    八十八    年      四      月      七      日
